【裁判字號】    94,易,1801
【裁判日期】    950303
【裁判案由】    恐嚇
【裁判全文】
臺灣臺中地方法院刑事判決              94年度易字第1801號
公  訴  人  臺灣臺中地方法院檢察署檢察官
被      告  戊○○
上列被告因恐嚇案件，經檢察官提起公訴（94年度偵字第10740
、9727號），本院判決如下：
    主    文
戊○○幫助連續意圖為自己不法之所有，以恐嚇使人將本人之物
交付，未遂，處有期徒刑參月，如易科罰金，以參佰元折算壹日
。
    犯罪事實
一、戊○○與乙○○（通緝中）係朋友，戊○○可預見乙○○向
    其借用帳戶，可能用以掩飾或隱匿財產上犯罪所得款項，而
    使他人可能遭受財產上損害之危險，竟因乙○○向其表示「
    如有錢匯進來就請其喝酒」等語，而基於幫助乙○○掩飾或
    隱匿財產犯罪所得之不確定故意，於民國94年3月1日向中國
    農民銀行豐原分行（下稱農民銀行）申請開立帳號00000000
    000000號帳戶，且在開戶後約隔一星期取得提款卡後之某日
    ，在不詳地點，提供前揭帳戶之存摺、提款卡及印章予乙○○，並告知提款卡密碼，而容許乙○○藉其帳戶以遂行財產
    犯罪。乙○○取得上開帳戶後，即意圖為自己不法所有，並
    基於概括犯意，於94年3月16日16時7分至同日時54分許，在
    搭乘范國華（另經檢察官為不起訴處分）所駕駛之車牌號碼
    3J-9450號自小客車內，以0000000000門號行動電話，連續
    撥打予丁○○、甲○○、丙○○、己○○、庚○○等人，恐
    嚇稱：「係黑道兄弟、跑路需要費用、如不匯款請其吃子彈
    或索其性命」云云，要求匯款新臺幣（下同）數10萬元不等
    之金額，並以戊○○前揭帳戶作為匯款帳號，以此危害生命
    、身體、安全之方式，致丁○○、甲○○、丙○○、己○○
    、庚○○等人心生畏懼，惟均未匯款而未得逞。
二、案經臺中縣警察局移送臺灣臺中地方法院檢察署檢察官偵查
    起訴。
    理  由
一、訊據被告戊○○固不否認有於上揭時地開立系爭帳戶，暨出
    借帳戶予乙○○使用之情事，惟矢口否認有幫助乙○○恐嚇
    取財未遂之不法犯行，於本院審理時辯稱：乙○○自己沒有
    帳戶，但有一筆錢要進來，乙○○急著要用帳戶，伊與乙○○認識10幾年所以申請開立帳戶並借給乙○○使用，不知道
    帳戶用途為何云云。經查：
（一）被告自承有開立帳戶暨出借帳戶予乙○○使用之事實，核
      與共同被告乙○○在本院準備程序之供述互核相符，並有
      農民銀行函覆本院之系爭帳戶開戶資料在卷可稽，足見被
      告此部分之自白與事實相符，堪以採信。而乙○○取得前
      揭帳戶後，即連續撥打電話予被害人丁○○、甲○○、丙○○、陳義真、庚○○等人，恐嚇稱「係黑道兄弟、跑路
      需要費用、如不從準備吃子彈或索其性命」云云要求匯款
      數10萬元不等之金額，惟丁○○等人均未匯款等情，復經
      被害人丁○○、甲○○、丙○○、陳義真、庚○○於警詢
      及偵查中指述綦詳，核與證人范國華於偵查中證述之情節
      相符，並有0000000000門號通聯紀錄乙份在卷可稽，足見
      被告提供予乙○○使用之上揭帳戶，確經乙○○使用於恐
      嚇取財而未得逞無訛。
（二）按刑法上之故意，不以「行為人對於構成犯罪之事實，明
      知並有意使其發生者」之直接故意為限，亦包括「行為人
      對於構成犯罪之事實，預見其發生而其發生並不違背其本
      意者」之間接故意。而衡諸常情，任何人均可辦理銀行帳
      戶存摺使用，如無正當理由，實無使用他人存摺之理，而
      銀行存摺亦事關個人財產權益之保障，其專有性甚高，除
      非本人或與本人具親密關係者，難認有何理由可自由流通
      使用該存摺，一般人均有妥為保管及防止他人任意使用之
      認識，縱特殊情況偶需交付他人使用，亦必深入瞭解用途
      及合理性，始予提供，且該等專有物品如交予他人使用，
      而未加以闡明正常用途，極易被利用為與財產有關之犯罪
      工具，此為吾人依一般生活認知所易於體察之常識。查被
      告於本院準備程序及審理時既自承：乙○○說有一筆錢要
      進來而要向其借帳戶，其曾質疑用途，但乙○○只說如果
      錢進來要請伊喝酒等語，顯見其對於乙○○借用帳戶之用
      途早有質疑，而被告對於其與乙○○認識時間長短、交情
      厚薄，前後供述固不一致，於警詢時供稱：「是3、4年的
      朋友，這1、2個月才比較有連絡」云云，於偵查及本院準
      備程序、審理時改稱：「與乙○○認識10多年」云云，然
      渠二人究僅屬朋友關係，並無任何特殊之親誼，亦無自由
      流通使用金融機構存摺之必要，仍堪以認定。再者，本件
      系爭帳戶係被告經乙○○要求後，始向農民銀行申請開立
      ，並在開戶約一星期待取得提款卡後始交付乙○○使用等
      情，亦據被告於本院審理時供述明確。則乙○○縱須使用
      帳戶，然其既得等待被告前去開戶，並等待約一星期之時
      間，顯見並無急迫之情，又乙○○亦無不能自行向金融機
      構申請開立帳戶之情形，則乙○○向被告借用帳戶之際，
      被告亦會對於乙○○何以不自行申請開立帳戶有所質疑。
      參以被告自承其曾質疑乙○○借用帳戶之用途，暨因乙○○表明有錢進來就請其喝酒等情，故被告應可預見其將金
      融機構帳戶提供予乙○○使用，乙○○可能用以掩飾或隱
      匿財產上犯罪所得款項，而有使他人可能遭受財產上損害
      之危險，堪以認定。綜上所述，被告提供帳戶予乙○○使
      用，顯具有縱乙○○用以掩飾或隱匿財產上犯罪所得款項
      亦不違背其本意，而幫助乙○○實施財產犯罪之不確定故
      意自明，故被告空言否認有幫助恐嚇取財之犯行，無非事
      後矯飾卸責之語，委無足採，本件事證明確，被告之犯行
      堪以認定，應予依法論科。
二、查乙○○基於意圖為自己不法所有之概括犯意，以前述危害
    他人生命、身體安全之方式，先後分別恐嚇被害人丁○○、
    甲○○、丙○○、己○○、庚○○等人交付財物，惟因被害
    人並未匯款，而均未得逞，核其所為，係犯刑法第三百四十
    六條第三項、第一項之恐嚇取財未遂罪。被告提供其於農民
    銀行所開立之系爭帳戶予乙○○以為恐嚇取財所用，係基於
    幫助他人恐嚇取財之不確定故意，且所為屬恐嚇取財罪構成
    要件以外之行為，核其所為則係犯刑法第三十條第一項、第
    三百四十六條第三項、第一項之幫助恐嚇取財未遂罪，依刑
    法第二十六條前段未遂犯之規定減輕其刑。另乙○○先後多
    次恐嚇取財犯行，時間緊接，方法相同，觸犯構成要件相同
    之罪名，顯係基於概括之犯意反覆為之，為連續犯，應依刑
    法第五十六條之規定，以一罪論。又被告既係幫助他人犯罪
    ，為幫助犯，依刑法第三十條第二項之規定，遞減輕其刑。
    爰審酌被告恣意提供其所有之上開帳戶供他人非法使用，非
    但助長社會犯罪風氣，更導致犯罪偵查困難，其行為殊屬不
    該，應予非難，然衡諸被告並無前科，其本身亦未實際參與
    本件恐嚇取財犯行之實施，對於社會治安之責難性較低，暨
    於審理中坦承部分犯行之態度等一切情狀，量處如主文所示
    之刑，並諭知易科罰金之折算標準，以示懲儆。
據上論斷，應依刑事訴訟法第二百九十九條第一項前段，刑法第
三十條第一項前段、第二項、第三百四十六條第三項、第一項、
第二十六條前段、第四十一條第一項前段，罰金罰鍰提高標準條
例第一條前段、第二條，判決如主文。
中    華    民    國    95    年     3    月     3    日
                   刑事第五庭  審判長法  官  賴恭利
                                     法  官  巫淑芳
                                     法  官  林慧貞
上正本證明與原本無異。
如不服本判決，應於判決送達後十日內向本院提出上訴狀，上訴
於臺灣高等法院臺中分院（須附繕本）。
                                     書記官  張皇清
中    華    民    國    95    年    3     月    6     日
附錄本案論罪科刑法條
中華民國刑法第三百四十六條：
意圖為自己或第三人不法之所有，以恐嚇使人將本人或第三人之
物交付者，處六月以上五年以下有期徒刑，得併科一千元以下罰
金。
以前項方法得財產上不法之利益，或使第三人得之者，亦同。
前二項之未遂犯罰之。
刑法第三十條：
幫助他人犯罪者，為從犯。雖他人不知幫助之情者，亦同。
從犯之處罰，得按正犯之刑減輕之。


司法院資訊處製作；財團法人民間司法改革基金會備份。
